【裁判字號】    97,交抗,126
【裁判日期】    970205
【裁判案由】    違反道路交通管理處罰條例
【裁判全文】
臺灣高等法院交通事件裁定             97年度交抗字第126號
抗  告  人
即受處分人  甲○○原名吳佳杰.
上列抗告人因違反道路交通管理處罰條例案件，不服臺灣桃園地
方法院中華民國96 年12月24日所為裁定（96年度交聲字第675號
），提起抗告，本院裁定如下：
    主  文
抗告駁回。
    理  由
一、抗告意旨略以：案發時抗告人坐於車號6079-QH 汽車前座之
    乘客座，而當時處理員警陳耀勳、涂文耀、陳國華即認定車
    號6079-QH 汽車之駕駛人為彭洸亦，現場草圖、道路交通事
    故調查表報告表之登記亦如是，如抗告人在案發現場就向三
    位員警坦承6079-QH 汽車為伊駕駛，則為何當時三位員警卻
    登記6079-QH 汽車之駕駛人為彭洸亦？此豈不觸犯偽造文書
    罪責？又三位員警卻遲至96年8 月8 日才對抗告人開出無照
    駕駛罰單，此無瀆職罪責？抗告人協商和解事宜不成，三位
    員警即開出無照駕駛之罰單，是否受民意代表之施壓？6079
    -QH 汽車之登記所有人為彭洸亦，其自行駕駛亦合乎邏輯。
    原裁定以抗告人向中壢監理站陳述時未檢附相關證據及應歸
    責人相關證明文件，向處罰機關告知應歸責人，違反道路交
    通管理處罰條例第85條規定，惟該條文非謂實體上受處罰人
    即真有違規事實，不能事後訴請司法機關就實體上受處罰人
    是否真有違規事實為調查，即受處罰人非事後不得再行主張
    無違規事實，亦非受處罰人未依規定向監理機歸申訴，即自
    認有違規事實，故原裁定就程序上駁回抗告人之異議，而未
    就實體上審酌抗告人是否確為駕駛人，恐有疑義，請求撤銷
    原裁定及原處分云云。
二、按汽車駕駛人，有未領有駕駛執照駕駛小型車或機器腳踏車
    情形者，處新台幣6000元以上12000 元以下罰鍰，並當場禁
    止其駕駛；本條例之處罰，受舉發違反道路交通管理事件之
    受處罰人，認為受舉發之違規行為應歸責他人者，應於舉發
    違反道路交通管理事件通知單應到案日期前，檢附相關證據
    及應歸責人相關證明文件，向處罰機關告知應歸責人，處罰
    機關應即另行通知應歸責人到案依法處理。逾期未依規定辦
    理者，仍依本條例各該違反條款規定處罰，道路交通管理處
    罰條例第21條第1 項第1 款、第85條第1 項分別定有明文。
三、原裁定以：
  (一)異議人甲○○駕駛6079-QH 號自用小客車，於民國96年7 月
    2 日上午8 時30分許，在桃園縣平鎮市○○路369 巷口為警
    查獲無照駕駛，經警於96年8 月8 日舉發「無照駕駛行駛公
    路」，並填製桃警局交字第DB0000000 號舉發違反道路交通
    管理事件通知單，再經交通部公路總局新竹區監理所中壢監
    理站以96年9 月13日壢監裁字第裁53－DB0000000 號違反道
    路交通管理事件裁決書，裁處異議人罰鍰新台幣（以下同）
    8400元。
  (二)異議人對於車號6079-QH 號自用小客車確有行經桃園縣平鎮
    市○○路369 巷口，而當時其在車上等情均坦承不諱，核與
    證人即當時到場處理之警員陳耀勳、涂文耀、陳國華之證述
    相符，自堪認定為真實。
  (三)異議人經桃園縣政府警察局交通隊平鎮分隊於96年8 月8 日
    舉發於96年7 月2 日「無照駕駛行駛公路」，並填製桃警局
    交字第DB0000000 號舉發違反道路交通管理事件通知單，上
    面記載應到案日期為「96年8 月23日前」，雖經異議人拒絕
    簽名，惟依異議人於96年8 月14日向公路總局中壢監理站提
    出陳述（見原審卷第17頁所附公路總局中壢監理站陳述單）
    ，足認異議人確已收受該舉發單。而異議人雖於96年8 月14
    日向公路總局中壢監理站提出陳述，惟依該陳述單之記載，
    異議人僅表示「因為我不是駕駛人，警方事後8 月8 日開罰
    我，因事實不符，才提出申訴」，並未檢附相關證據及應歸
    責人相關證明文件，向處罰機關告知應歸責人，遲至96年10
    月3 日提出聲明異議狀時，方稱當時之駕駛人為彭洸亦，依
    道路交通管理處罰條例第85條第1 項之規定，異議人既未於
    到案日前依規定辦理，故原處分機關認異議人為當日車號
    6079-QH 號自用小客車之駕駛人，並因異議人未領有駕駛執
    照（見原審卷第44頁電話記錄查詢表），而依道路交通管理
    處罰條例第21條第1 項第1 款予以處罰，於法並無不合。
  (四)綜上所述，原處分機關依道路交通管理處罰條例第21條第1
    項第1 款之規定，裁處異議人罰鍰8400元（原裁定誤載為分
    別裁處罰鍰3600元，併記違規點數3 點、罰鍰3000元，併記
    違規點數1 點），並無違誤，因認異議人指摘原處分不當，
    為無理由，異議應予駁回。
四、經查抗告人於案發當日曾先後向多位到場處理之警員承認上
    開6079 -QH號自用小客車係由其所駕駛之情，已據證人即案
    發當天到場處理之警員陳耀勳、涂文耀、陳國華等人於原審
    結證在卷（見原審卷第23頁、第25頁、第26頁），且當日遭
    撞傷之夏勝雄於警詢時亦指稱：「（警員問：你是否確定甲
    ○○為該車駕駛？）車禍發生後我跌坐在對方自小客右側門
    邊約2 公尺處，我親眼看到甲○○由該車左側駕駛座開車門
    下車走到我身邊和我說話，所以我確定甲○○是車禍發生當
    時的駕駛，... 我可以確定該次車禍對方的駕駛是甲○○，
    不是彭洸亦」等語，並經其指認抗告人照片在卷無誤（見96
    偵20876 號卷第29頁、第31頁）。再警方之道路交通事故現
    場測繪記錄表＜草圖＞上所記載之當事人亦係「吳家維」（
    應係甲○○之誤），並非彭洸亦（見上揭偵查卷第46頁）。
    另抗告人對於其當天所乘坐之位置原稱係坐在該車後座之左
    方（見上揭偵20876 卷第14頁、第72頁，原審卷第26頁），
    嗣又稱係坐在前座之乘客座（見原審卷第1 頁異議狀，抗告
    理由狀第1 頁），所述已有不一；況抗告人自稱案發當時員
    警有對其做酒精濃度測試，證人張証凱亦稱甲○○當場有做
    酒測（同偵查卷第72、74頁），抗告人若未向員警稱係駕駛
    人，員警何須對其實施酒測，其又為何願意接受酒測，是其
    抗告所辯，自不足採，原審因而駁回其異議，尚無不當。末
    按道路交通管理處罰條例第90條規定：「違反本條例之行為
    ，自行為成立之日起；行為有連續或繼續之狀態者，自行為
    終了之日起，逾三個月不得舉發。但汽車肇事致人受傷或死
    亡案件，因肇事責任不明，已送鑑定者，其期間自鑑定終結
    之日起算。」。抗告人陪同彭洸於96年7 月2 日接受警方詢
    問時經警員陳國華告知如有違反交通管理處罰條例行為時，
    將依法於三個月內製單舉發，抗告人並以在場人身分簽名（
    見上揭偵查卷第9 、10頁，），抗告理由以三位員警遲至96
    年8 月8 日才對抗告人開出無照駕駛罰單涉有瀆職罪責罪嫌
    云云，亦不足採。綜上，抗告人抗告，核無理由，應予駁回
    。
據上論結，應依道路交通管理處罰條例第89條、道路交通案件處
理辦法第26條，刑事訴訟法第412條，裁定如主文。
中    華    民    國    97    年    2     月    5     日
            刑事第十五庭  審判長法  官  吳昭瑩
                                法  官  蘇隆惠
                                法  官  李正紀
以上正本證明與原本無異。
不得再抗告。
                                書記官  鄭信昱
中    華    民    國    97    年    2     月    5     日


司法院資訊處製作；財團法人民間司法改革基金會備份。
